【裁判字號】    90,上易,1996
【裁判日期】    900807
【裁判案由】    侵占
【裁判全文】
臺灣高等法院刑事判決                  九十年度上易字第一九九六號
    上  訴  人
    即  被  告  乙○○
    選任辯護人  賴青鵬
右上訴人因業務侵占案件，不服臺灣台北地方法院八十九年度易字第二０六七號，中
華民國九十年四月二十三日第一審判決（起訴案號：臺灣台北地方法院檢察署八十八
年度調偵字第七一九號）提起上訴，本院判決如左：
    主    文
原判決撤銷。
乙○○連續意圖為自己不法之所有，而侵占對於業務上所持有之物，處有期徒刑拾月
。
    事    實
一、乙○○係台北市○○○路○段八十三巷十八號一樓松竹飲酒店有限公司（下簡稱
    松竹公司）董事，為公司負責人，負責松竹公司之營運及財物之管理，為從事業
    務之人，於民國（下同）八十六年八月間，因其個人另行成立之夏瑞皮爾公司正
    在裝潢中，缺乏資金挹注，竟意圖為自己不法之所有，基於概括犯意，先後於八
    十六年八月四日、四日、五日、十一日、十五日、二十七日，利用保管公司銀行
    存摺及印鑑章之機會，連續六次自誠泰銀行帳戶內領取松竹公司所有之款項，各
    新台幣（下同）二十三萬一千七百八十四元、三十二萬五千一百六十七元、十一
    萬元、二十四萬元、三萬元、十二萬元，共計一百零五萬六千九百五十一元供支
    付夏瑞皮爾公司之裝潢費用，予以侵占入己，迨八十六年九月八日始以電話告知
    公司股東丁○○，丁○○旋於翌（九）日之松竹公司股東會中向各與會之股東報
    告，其餘股東始知上情，後乙○○在股東會中書立切結書同意以其在松竹公司之
    股份折價八十八萬元，供轉讓予其餘股東作為賠償之用，其餘十七萬餘元則另行
    處理。
二、案經松竹公司股東丙○○告訴及甲○○告發由台灣台北地方法院檢察署檢察官偵
    查起訴。
    理    由
一、右揭事實，迭據上訴人即被告乙○○於偵、審中坦承不諱，核與告訴人丙○○及
    告發人甲○○擔訴情節大致相符，復有被告乙○○具名之切結書、松竹公司股東
    同意書、松竹公司章程、松竹公司董事及股東名冊、誠泰銀行有關松竹公司帳戶
    之對帳單各乙份在卷可稽，且被告原係松竹公司董事，為公司負責人，負責松竹
    公司營運及財物之管理，亦據被告坦承在卷，復有松竹公司董事及股東名冊在卷
    可按，其自係從事業務之人，其侵占業務上所持有松竹公司之款項，自與業務侵
    占罪該當。至告訴人丙○○及告發人甲○○指訴被告乙○○係自八十五年十一月
    十二日起至八十六年一月一日止侵占松竹公司前開款項，然被告確係先後於八十
    六年八月四日、四日、五日、十一日、十五日、二十七日，利用保管公司銀行存
    摺及印鑑章之機會，連續六次自誠泰銀行帳戶內領取松竹公司所有之款項，各二
    十三萬一千七百八十四元、三十二萬五千一百六十七元、十一萬元、二十四萬元
    、三萬元、十二萬元，共計一百零五萬六千九百五十一元予以侵占入己，業據被
    告供明在卷，復有松竹公司在誠泰銀行帳戶對帳單在卷可憑，足徵告訴人丙○○
    及告發人甲○○所指訴被告業務侵占之時間與事實不符，殊無可採，併此敘明。
    是被告所犯事證明確，其犯行堪以認定。
二、核被告所為，係犯刑法第三百三十六條第二項之業務侵占罪。其先後六次業務侵
    占行為，時間緊接，犯罪構成要件相同，顯係基於概括犯意反覆為之，為連續犯
    以一罪論，並依法加重其刑。
三、原審以被告所犯罪証明確予以論科，固非無見，惟查原審未確切認定被告業務侵
    占之各次時間及金額，復誤認被告係自八十五年十一月十二日起至八十六年一月
    一日侵占松竹公司款項，均有未洽，本件被告上訴意旨認原審量刑過重，徒求減
    輕，並請求宣告緩刑，據以陳詞指摘原判決失當，然被告雖以其股份轉讓予各股
    東供抵償侵占款項八十八萬元，然餘款迄今已四年之久，均未據其繼續向公司清
    償，且係利用股東信任之機會業務侵占公司款項，致公司不久即因此而倒閉，本
    院與原審均同認不宜予以宣告緩刑，被告之上訴要無理由，惟原判決既有可議，
    則無可維持，應由本院予以撤銷改判，爰審酌被告犯罪之動機、目的、手段、所
    生危害及犯罪後態度等一切情狀，與原審同量處其有期徒刑十月示懲。
四、據上論斷，應依刑事訴訟法第三百六十九條第一項前段、第三百六十四條、第二
    百九十九條第一項前段，刑法第五十六條、第三百三十六條第二項，罰金罰鍰提
    高標準條例第一條前段，判決如主文。
本案經檢察官張秋雲到庭執行職務。
中      華      民      國     九十     年    八      月        七      日
                            臺灣高等法院刑事第十六庭
                                審判長法  官  許  增  男
                                      法  官  蔡  彩  貞
                             法  官  黃  鴻  昌
右正本證明與原本無異。
不得上訴。
                                      書記官  黃  千  鶴
中      華      民      國     九十     年    八      月        七      日
附錄本案論罪科刑法條全文：
刑法第三百三十六條：
對於公務上或因公益所持有之物，犯前條第一項之罪者，處一年以上、七年以下有期
徒刑，得併科五千元以下罰金。
對於業務上所持有之物，犯前條第一項之罪者，處六月以上五年以下有期徒刑，得併
科三千元以下罰金。
前二項之未遂犯罰之。


司法院資訊處製作；財團法人民間司法改革基金會備份。
